【裁判字號】    99,再,60
【裁判日期】    990607
【裁判案由】    營業稅
【裁判全文】
臺北高等行政法院裁定
                                        99年度再字第60號
再審原告    英屬維京群島商．銀鯨股份有限公司台灣分公司
代  表  人  甲○○
訴訟代理人  戊○○ ○○○
            丁○○ ○○○
再審被告    財政部臺北市國稅局
代  表  人  丙○○○○○○住同上
上列當事人間營業稅事件，再審原告對於中華民國98年6 月18日
本院98年度訴字第00138 號判決，提起再審之訴，本院裁定如下
：
    主  文
再審之訴駁回。
再審訴訟費用由再審原告負擔。
    理  由
一、按「再審之訴應於30日之不變期間內提起。」、「前項期間
    自判決確定時起算，判決於送達前確定者，自送達時起算；
    其再審之理由發生或知悉在後者，均自知悉時起算。」、「
    再審之訴，應以訴狀表明左列各款事項，並添具確定終局判
    決繕本，提出於管轄行政法院為之：……四、再審理由及關
    於再審理由並遵守不變期間之證據。」、「再審之訴不合法
    者，行政法院應以裁定駁回之」分別為行政訴訟法第276 條
    第1項、第2項、第277條第1項第4款、第278條第1 項定有明
    文。
二、次按「有左列各款情形之一者，得以再審之訴對於確定終局
    判決聲明不服。但當事人已依上訴主張其事由或知其事由而
    不為主張者，不在此限：…… 1、適用法規顯有錯誤。…11
    、為判決基礎之民事或刑事判決及其他裁判或行政處分，依
    其後之確定裁判或行政處分已變更。」行政訴訟法第273 條
    第1項第1款、第11款定有明文。第1 款所謂適用法規顯有錯
    誤，係指原判決所適用之法規與該案應適用之現行法規相違
    背，或與解釋判例有所牴觸者而言，至於事實認定職權之正
    當行使或法律上見解歧異，再審原告對之縱有爭執，要難謂
    為適用法規錯誤，而據為再審之理由。行政法院（現改制為
    最高行政法院）62年判字第610 號著有判決可資參照。第11
    款所謂為判決基礎之行政處分，依其後行政處分已變更者，
    係指該行政處分於判決後為另一行政處分所變更者而言。
三、緣再審被告以再審原告於民國（下同）87年11月至91年12月
    間，銷售貨物金額合計新臺幣（下同）125,353,506 元，短
    漏開統一發票並漏報銷售額，短漏營業稅計6,267,675 元；
    又給付租金與各合作店124,540,678 元（不含稅），未依法
    取得憑證；另銷售貨物378,490,022 元（不含稅），應開立
    發票與消費者，卻開立給與各合作店，未依法給與他人憑證
    。案經臺北市稅捐稽徵處查獲後，經再審被告審理結果，核
    定原告逃漏營業稅計6,267,675 元，除補徵所漏稅額外，並
    按所漏稅額處原告5 倍之罰鍰計31,338,300元（計至百元止
    ），另按其未依規定給予他人憑證之金額378,490,022 元處
    5% 罰鍰計18,924,501 元，及按其未依規定取得他人憑證之
    金額124,540,678 元處5%罰鍰計6,227,033 元，合計處罰鍰
    56,489,834元。再審原告不服，申請復查，經再審被告97年
    8 月25日財北國稅法一字第0970243586號復查決定追減營業
    稅476 元及罰鍰12,537,179元，其餘駁回。原告仍表不服，
    提起訴願遭決定駁回，遂向本院提起行政訴訟，經本院98年
    度訴字第138 號判決駁回。再審原告仍不服，再提上訴，經
    最高行政法院98年度裁字第2607號裁定上訴駁回。再審原告
    猶未甘服，前於98年12月8 日主張有行政訴訟法第273 條第
    1 項第1 款、第13款、第14款之再審事由，向本院提起再審
    之訴，經本院以案號98年度再字第159 號審理中。再審原告
    復於99年3 月1 日主張有行政訴訟法第273 條第1 項第1 款
    、第11款之再審事由，向本院提起本件再審之訴。
四、再審原告主張略以：
（一）關於行政訴訟法第273條第1項第1款、第11款再審事由：
      本件原處分，再審被告適用法規與財政部不同，不同法規
      法律效果不同，原處分之法律效果當然不同，原處分已經
      變更。
（二）再審原告等於99年1月6日向總統、立法院院長、行政院院
      長、司法院院長、監察院院長、財政部部長陳情，於99年
      1 月29日收受財政部99年1月26日台財稅字第09904507800
      號函，始知財政部對本件行政處分主張適用95年7月7日台
      稅二發字第09504534840 號函，與再審被告不同。
（三）原處分於92年12月8 日製作，財政部95年函釋尚未公布，
      應無適用，且其「適用法條及應處罰鍰」欄所載，與95年
      函釋不同，法律效果不同，為不同行政處分。
（四）財政部函復所檢附之財政部賦稅署95年7月7日台稅二發字
      第09504534840 號函，為「適用法條及應處罰鍰」之法律
      依據，與原處分書完全不同。財政部為再審被告之上級機
      關，其主張法律見解及函釋自有拘束下級機關之效力，其
      原行政處分已變更，而有行政訴訟法第273 條第1 項第11
      款之再審事由。
（五）再審原告等經財政部函復始知財政部援引95年7月7日台稅
      二發字第09504534840 號函為處分依據，行政法院判決亦
      套用該函釋為判決意旨，由於判決書未明文引用95年函釋
      ，有判決不備理由，且致剝奪再審原告依法辯論及向司法
      院大法官聲請違憲釋憲之權利，適用法規顯有錯誤。
（六）原確定判決事實上係依95年7月7日台稅二發字第09504534
      840 號函為判決，原確定判決言詞辯論庭未經闡明，並經
      再審原告辯論，適用行政訴訟法第125條第1 項、第133條
      、第243條第2項第5款顯有錯誤。
（七）經查財政部95年7月7日台稅二發字第09504534840 號函釋
      並無據以作「技術性、細節性」解釋之法律依據或法律授
      權依據，且其函釋內容違背營業稅法及憲法，應為無效之
      函釋，原確定判決「適用法規顯有錯誤」。
五、本院查：
（一）再審原告不服本院98年度訴字第138 號確定判決，前於98
      年12月8日以行政訴訟再審狀，主張有行政訴訟法第273條
      第1項第1款、第13款、第14款之再審事由，向本院提起再
      審之訴，經本院以案號98年度再字第159 號審理中。再審
      原告復於99年3月1日以行政訴訟再審狀，主張有行政訴訟
      法第273 條第1項第1款、第11款之再審事由，向本院提起
      本件再審之訴。再審原告並於99年4 月22日以再審呈報狀
      表明係分別提起再審之訴，附本院卷第44頁可稽，合先敘
      明。
（二）再審原告主張其經陳情後，於99年1 月29日收受財政部99
      年1月26日台財稅字第09904507800號函，始知財政部對本
      件行政處分主張適用財政部賦稅署95年7月7日台稅二發字
      第09504534840 號函，與再審被告不同；財政部之法律見
      解及函釋自有拘束下級機關效力，原行政處分已變更，而
      有行訴法273條1項11款事由；且再審原告經財政部函復始
      知財政部援引前揭函釋為處分依據，行政法院判決亦套用
      該函釋為判決意旨，由於判決書未明文引用95年函釋，有
      判決不備理由，且致剝奪再審原告依法辯論及向司法院大
      法官聲請違憲釋憲之權利，適用法規顯有錯誤云云。
（三）惟查，原課稅處分係確定判決審查之程序標的行政處分，
      並非形成確定判決基礎之行政處分；且財政部99年1 月26
      日台財稅字第09904507800 號函係就再審原告陳情所為之
      函復，未對人民直接發生任何法律效果，性質上屬於觀念
      通知，並非行政處分；核無行政訴訟法第273條第1項第11
      款為判決基礎之行政處分，於判決後為另一行政處分所變
      更之情形，自難謂係於99年1 月29日始發生或知悉此款再
      審之理由。次查，「…原判決適用法規有無錯誤，其事由
      於判決效力發生之時，即已存在，而當事人於收受判決之
      送達時，即已知悉，自不生發生在後或知悉在後之問題。
      」改制前行政法院61年裁字第23號判例可資參照，是再審
      原告於收受本院98年度訴字第138 號終局判決並確定時即
      已知悉，並無自知悉在後之可言。是以，本件再審原告提
      起再審之不變期間應自判決確定時起算。
（四）查再審原告係於98年11月9 日收受最高行政法院98年度裁
      字第02607 號裁定，有送達證書附最高行政法院卷可稽。
      是本件再審原告對本院98年度訴字第138 號判決提起再審
      之訴之期間，應自98年11月10日起算，又本件再審原告之
      地址在台北市，無庸扣除在途期間，迄至98年12月9 日（
      星期三）即已屆滿。再審原告遲至99年3 月1 日始提起本
      件再審之訴，亦有本院加蓋於訴狀上收文戳記所載日期可
      據，顯已逾越上開法定不變期間，其再審之訴自非合法，
      應予駁回。
（五）至再審原告於98年12月8 日曾具狀就前揭本院98年度訴字
      第00138 號確定判決，提起再審之訴，由本院另案（98年
      度再字第00159 號）審理之，併予敘明。
六、依行政訴訟法第278條第1 項、第104條、民事訴訟法第95條
    、第78條，裁定如主文。
中    華    民    國    99    年    6     月    7     日
                       臺北高等行政法院第六庭
                               審判長法  官     闕銘富
                                     法  官     帥嘉寶
                                     法  官     許瑞助
上為正本係照原本作成。
如不服本裁定，應於送達後10日內向本院提出抗告狀（須按他造
人數附繕本）。
中    華    民    國    99    年    6     月    7     日
                                     書記官     吳芳靜

司法院資訊處製作；財團法人民間司法改革基金會備份。
